【裁判字號】    98,訴,1126
【裁判日期】    981223
【裁判案由】    強盜
【裁判全文】
臺灣桃園地方法院刑事判決              98年度訴字第1126號
公  訴  人  臺灣桃園地方法院檢察署檢察官
被      告  甲○○
指定辯護人  本院公設辯護人陳瑞明
被      告  乙○○
選任辯護人  陳河權律師
上列被告因強盜案件，經檢察官提起公訴（98年度偵字第
10700號），本院判決如下；
    主  文
甲○○意圖為自己不法之所有，結夥三人以上攜帶兇器，以強暴
至使不能抗拒，而取他人之物，處有期徒刑柒年肆月。
乙○○意圖為自己不法之所有，結夥三人以上攜帶兇器，以強暴
至使不能抗拒，而取他人之物，累犯，處有期徒刑捌年。
    事  實
一、乙○○前因公共危險等案件，於民國86年11月5 日經臺灣臺
    中地方法院以86年度訴字第1730號分別就放火燒毀建物及住
    宅罪、搶奪罪、竊盜罪及妨害公務罪判處有期徒刑4 年、1
    年、10月、8 月，合併定應執行刑5 年6 月，經被告上訴後
    ，於88年3 月4 日臺灣高等法院臺中高分院以86年度上訴字
    第2340號駁回上訴確定，於94年7 月26日縮短刑期假釋出監
    ，甫於95年11月3 日因假釋未被撤銷而視為執行完畢，猶不
    知悔改。於98年2 月20日上午8 時50分許，與甲○○及甲○
    ○之1 位姓名、年籍不詳，綽號為「阿建」之友人，分別由
    「阿建」駕駛1 輛車搭載甲○○，乙○○則自行駕駛1 輛車
    ，前往位於桃園縣中壢市○○路511 號「全省輪胎行」附近
    空地會合，嗣後乙○○坐上「阿建」駕駛車輛之副駕駛座，
    3 人共同本於為自己不法所有意圖之強盜犯意，一同協議強
    盜「全省輪胎行」老闆丙○常年配戴於頸部之金項鍊。達成
    共識後，由「阿建」先將車輛駛入「全省輪胎行」門口，並
    留在駕駛座上把風，甲○○則下車向丙○佯稱要借用機器打
    氣，乙○○復接著假意詢問有無收購中古輪胎，丙○應允借
    用機器並表示未收購中古輪胎後，便獨自至輪胎行後方辦公
    室內看電視，乙○○及甲○○2 人見時機成熟，甲○○便隨
    手撿拾該輪胎行內所放置之客觀上足供作為凶器使用之鐵鎚
    1 支進入該辦公室內，乙○○亦尾隨進入，乙○○從丙○後
    方以雙手掐住丙○脖子，甲○○則以該鐵鎚從背後攻擊丙○
    臉頰及手臂，致丙○受有嘴唇流血及手臂紅腫等傷害（傷害
    部分未據告訴），乙○○及甲○○以此強暴方法至使丙○不
    能抗拒後，再由乙○○扯下丙○頸部所戴之金項鍊1 條（重
    量：3 兩）後，旋即逃離現場，拉扯中該金項鍊斷裂因而其
    中一小節掉落在地上，甲○○亦撿起該掉落之金項鍊後，尾
    隨乙○○離開該辦公室而坐上「阿建」駕駛之車輛，由「阿
    建」駕車逃離現場，嗣後「阿建」將所搶得之上開金項鍊變
    賣後換得毒品，3 人一起施用。經丙○報警後，為警詢線查
    獲而查悉上情。
二、案經桃園縣政府警察局龍潭分局報請臺灣桃園地方法院檢察
    官偵查起訴。
    理  由
壹、證據能力：
一、按被告以外之人於審判外之陳述，雖不符同法第159 條之1
    至之4 之規定，而經當事人於審判程序同意作為證據，法院
    審酌該言詞陳述或書面陳述作成時之情況，認為適當者，亦
    得為證據，刑事訴訟法第159 條之5 第1 項定有明文。
二、查本件被告及檢察官於審判程序中就下述證據資料屬傳聞證
    據，且不符刑事訴訟法第159 條之1 至之4 之規定者，均同
    意作為證據，而本院審酌各該證據資料作成時之一切客觀情
    況，認為適當，故得為證據。
貳、認定犯罪事實之證據及理由：
一、訊據被告甲○○對於上揭犯罪事實均坦承不諱；另訊之被告
    乙○○雖坦承有與被告甲○○及「阿建」前往「全省輪胎行
    」，惟矢口否認有何強盜犯行，辯稱：伊僅係要到該輪胎行
    購買中古輪胎，並不知悉被告甲○○要去強盜，在現場也未
    參與強盜犯行云云。經查：
  (一)被告甲○○及乙○○有如事實欄一所載之犯行，業據證人即
    被害人丙○迭於偵查及本院審理中指訴：伊係「全省輪胎行
    」負責人，案發當時有一輛白色汽車開到伊店門口，車上共
    3 個人，被告乙○○先下車到店內詢問伊可否借用打氣工具
    ，伊應允，接著被告甲○○也下車進入伊店內將管路拉到汽
    車旁打氣，而被告乙○○就詢問伊有無收購中古輪胎，伊表
    示沒有後，就獨自走進輪胎行後方之辦公室內背對著店門口
    看電視，沒多久後，被告甲○○突然拿鐵鎚打伊右臉頰，被
    告乙○○則用雙手掐伊脖子，沒幾秒鐘被告乙○○及甲○○
    跑出店門口，上車後立刻快速逃逸，而伊此時才發現脖子上
    所戴之金項鍊已經不見了等語歷歷（本院卷第59-62 頁），
    核與證人即同案被告甲○○於偵查中證稱：伊和被告乙○○
    及「阿建」一起駕車前往「全省輪胎行」，「阿建」未下車
    坐在駕駛座把風，伊和被告乙○○進入該輪胎行內佯裝要借
    用機器打氣，被害人答應借用機器後，便回到輪胎行後側辦
    公室內坐著看電視，嗣後伊便在輪胎行內隨手拿了1 個鐵鎚
    ，用該鐵鎚猛力敲被害人臉部及手肘，被告乙○○則徒手掐
    被害人脖子，並伸手搶奪被害人掛在脖子上之金項鍊，搶奪
    時，有一節金項鍊掉落在地上，伊便撿拾起來，伊和被告乙
    ○○便迅速衝回車上等語大致相符（偵卷第38-39 頁），而
    被告甲○○復到庭結證：案發當日係由被告乙○○友人「阿
    建」駕駛汽車搭載伊一同前往「全省輪胎行」，到現場後被
    告乙○○坐上該車副駕駛座，而「阿建」表示上開輪胎行老
    闆身上有1 條金項鍊，要伊下去確認老闆的金項鍊，伊便下
    車去向老闆即本案被害人佯稱要借用打氣工具，接著被告乙
    ○○也下車進入店內詢問被害人有關輪胎的事情，後來伊要
    進去辦公室內前，看到被告乙○○與丙○在裡面有拉扯或口
    角，伊便順勢從店內拿起1 支鐵鎚快速走入辦公室，伊要拿
    鐵鎚毆打丙○時，眼睛瞄到丙○脖子上有金項鍊，伊拿鐵鎚
    向丙○揮擊2 下，並同時伸手去拔丙○的金項鍊，項鍊有1
    小段掉到地上，被告乙○○把那小段撿起來後，就一起先後
    跑上車，得手的金項鍊交給該友人去買毒品，3 個人一起施
    用等語（本院卷第63-66 頁），雖證人甲○○於本院審理中
    就強盜過程證述期於偵查中證述及被害人指訴有所不一之情
    ，然按證人之證詞，屬供述證據之一種，有其能力上之限制
    ，未必如攝影機或照相機般，對所發生或經歷的事實能機械
    式無誤地捕捉，亦未必能洞悉事實發生過程之每一細節及全
    貌。故供述證據每因個人觀察角度、記憶能力、表達能力、
    誠實意願、嚴謹程度及利害關係之不同，而有對相同事物異
    其供述之情形發生，而其歧異之原因，未必絕對係出於虛偽
    所致。是以遇有前後不一，或彼此互相齟齬之情形，事實審
    法院為發現真實起見，應就其全盤供述之意旨，佐以卷內證
    據為綜合判斷，並依據經驗法則及論理法則，詳予剖析其供
    述異、同之情形，若足認其關於基本事實之陳述，果於真實
    性無礙時，即非不得予以採信。苟不為上開調查研析，僅以
    稍有不符或矛盾或證人之證詞前後不一，即認其全部陳述均
    與事實不符，而悉予摒棄不採，對供述相同之處又俱不斟酌
    ，則法官依經驗法則、論理法則判斷事理之功能盡廢，其採
    證認事之職權行使與自由心證暨證據法則之運用，均難認為
    適法（最高法院92年度台上字第4387號判決意旨可資參照）
    ，而互相勾稽被告甲○○於本院中之證稱及其在偵查中證述
    與被害人指訴，雖就何被告先進入辦公室內，何被告下手奪
    取被害人頸部所掛之金項鍊以及由誰撿拾掉落在地上之金項
    鍊有所出入，然基本事實仍相同，揆諸上開判決意旨，仍得
    認定被告乙○○與甲○○有如事實欄一所指之犯行無訛，再
    經本院勘驗「全省輪胎行」監視錄影畫面結果亦與被害人指
    訴及被告甲○○證述大致相符一致，有勘驗筆錄1 份在卷可
    稽（本院卷第67-67 頁反面），並有監視錄影畫面翻拍照片
    6 幀在卷可佐（臺灣桃園地方法院檢察署98年度偵字第
    10700 號卷第29頁），是被告乙○○及甲○○有如事實欄一
    所指犯行堪以認定。
  (二)雖被告乙○○雖以上揭情詞辯稱，然證人丙○於本院審理中
    當庭指認被告乙○○即係案發時掐住其脖子之人明確，而證
    人丙○於案發時，非短暫時間與行為人相處，並指陳當時有
    看見行為人正面，而當時時間為白天，光線充足，證人丙○
    之指認應屬信而有徵，另經本院勘驗上開監視錄影畫面結果
    ：在8 分53秒時，被告甲○○走向輪胎行店內，並自店內拿
    取1 個工具朝店內側走進，適時被告乙○○在店內抽煙，被
    告甲○○走進店內側時以身體右側碰撞被告乙○○左側身體
    後，被告乙○○尾隨被告甲○○朝店內側走去，嗣後，被告
    乙○○從店內側奔跑出店外，被告甲○○亦尾隨在後奔出，
    被告乙○○及甲○○搭乘白色小客車離去等情在卷可按（本
    院卷第67頁反面），畫面中明顯可辨認被告甲○○係以身體
    碰撞作為暗示方式，要求被告乙○○一同進入辦公室內強盜
    ，被告2 人有犯意聯絡甚為明確，又衡情，倘若被告乙○○
    並未與被告甲○○有強盜犯意聯絡，何需在詢問完自己想探
    知之中古輪胎情事後仍在店內徘徊，見被告甲○○手持鐵鎚
    ，亦尾隨被告甲○○進入辦公室內，益徵被告乙○○確有參
    與強盜犯行尚非虛妄，被告乙○○辯稱顯係臨訟飾責之詞，
    委無足採。
  (三)綜上，本案事證明確，被告犯行洵堪認定，應依法論科。
二、按刑法之結夥3 人以上強盜罪，所稱之「3 人」，固應以在
    場共同實行或在場分擔犯罪構成要件行為之人為限，不包括
    僅參與謀議而未參與犯罪實行之同謀共同正犯在內；惟若於
    事前同謀，並於實施犯罪之際，在場擔任把風、接應，顯係
    以自己犯罪之意思而參與犯罪，即應認為共同正犯，而計入
    結夥之人數之內（最高法院96年度台上字第4509號判決參照
    ）。次按攜帶兇器強盜，祇須強盜時攜帶具有危險性之兇器
    為已足，並不以攜帶之初有行兇之意圖為必要（最高法院62
    年台上字第2489號判例參照），又兇器之種類並無限制，凡
    可供行兇使用之器具均屬之。查本件被告甲○○所持用之鐵
    鎚雖未扣案，惟經勘驗上揭輪胎行監視錄影畫面可辨認係以
    金屬製造，質地堅硬，得以毆傷人體，導致流血受傷，顯係
    具有危險性之兇器一情，有勘驗筆錄1 份可參。末按共同正
    犯，在合同之意思內各自分擔犯罪行為之一部，相互利用他
    人之行為，以達其犯罪之目的者，即應對全部所發生之結果
    ，共同負責，自無分別何部分之傷，孰為下手人之必要；即
    共同正犯間，非僅就其自己實施之行為負其責任，並在犯意
    聯絡之範圍內，對於他共同正犯所實施之行為，亦應共同負
    責（最高法院27年上字第755 號、28年上字第3110號判例可
    資參照）。被告甲○○、乙○○與「阿建」於事前共同謀議
    強盜，並推由被告甲○○及乙○○進入上揭輪胎行內行搶，
    「阿建」則負責在外把風，事後3 人並共同分贓，且被告甲
    ○○於行搶現場雖係隨手拿取置放於上揭輪胎行內之鐵鎚以
    為工具，然被告乙○○知悉上情且未阻止，仍夥同持用鐵鎚
    之被告甲○○一同進入上揭輪胎行辦公室內行搶，有上揭監
    視錄影畫面勘驗筆錄1 份附於本院卷可憑，揆諸上揭判例意
    旨，被告乙○○自應就被告甲○○攜帶兇器一節共同負責，
    是核被告甲○○及乙○○所為，均係犯刑法第330 條第1 項
    之結夥3 人以上攜帶兇器之加重強盜罪。被告甲○○、乙○
    ○與「阿建」間有犯意聯絡及行為分擔，均為共同正犯。被
    告乙○○前因公共危險等案件，於86年11月5 日經臺灣台中
    地方法院以86年度訴字第1730號分別就放火燒毀建物及住宅
    罪、搶奪罪、竊盜罪及妨害公務罪判處有期徒刑4 年、1 年
    、10月、8 月，合併定應執行刑5 年6 月，經被告上訴後，
    於88年3 月4 日臺灣高等法院臺中高分院以86年度上訴字第
    2340號駁回上訴確定，於94年7 月26日縮短刑期假釋出監，
    甫於95年11月3 日因假釋未被撤銷而視為執行完畢，此有臺
    灣高等法院被告前案紀錄表1 份在卷可按，其於5 年以內故
    意再犯本件最重本刑為有期徒刑以上之罪，為累犯，應依刑
    法第47條第1 項之規定加重其刑。爰審酌被告2 人不思以正
    當管道賺取金錢，竟夥同共犯實施本件強盜犯行，毆打被害
    人後強取財物，對被害人身心安全及社會治安危害甚深，被
    告乙○○犯後否認犯行，被告甲○○犯罪後於本院審理時則
    已坦承犯行，尚具悔意，暨其2 人犯罪之動機、目的、手段
    、犯罪時所受之刺激、犯罪所生之損害等一切情狀，分別量
    處如主文所示之刑，以資懲儆。
三、被告甲○○前因偽造文書案件，於94年7 月25日經臺灣高等
    法院以93年度上訴字第998 號判處有期徒刑2 年6 月確定，
    於97年2 月1 日縮短刑期假釋出監，於98年7 月2 日假釋經
    撤銷後，98年10月5 日上開法院以98年度聲減字第372 號裁
    定減刑為1 年3 月確定後，因執行刑期超過減刑之刑期，臺
    灣板橋地方法院檢察署於98年10月21日以98年度執減更字第
    248 號簽結，而案件未經簽結，無從計算執畢時間，是以簽
    結日視為執畢日，是甲○○尚不成立累犯，附此敘明。
據上論斷，應依刑事訴訟法第299 條第1 項前段，刑法第28 條
、第330 條第1 項、第47條第1 項，判決如主文。
本案經檢察官黃俊華到庭執行職務。
中    華    民    國    98    年    12    月    23    日
                  刑事第五庭審判長法  官  潘政宏
                                  法  官  劉淑玲
                                  法  官  江春瑩
以上正本證明與原本無異。
如不服本判決應於收受判決後10日內向本院提出上訴書狀，並應
敘述具體理由。其未敘述上訴理由者，應於上訴期間屆滿後20日
內向本院補提理由書( 均須按他造當事人之人數附繕本) 「切勿
逕送上級法院」。
                                  書記官  羅婉榕
中    華    民    國    98    年    12    月    24    日
附錄本件論罪科刑法條全文
中華民國刑法第330 條（加重強盜罪）
犯強盜罪而有第321 條第1 項各款情形之一者，處7 年以上有期
徒刑。
前項之未遂犯罰之。

司法院資訊處製作；財團法人民間司法改革基金會備份。
